【裁判字號】    99,台上,6886
【裁判日期】    991104
【裁判案由】    違反毒品危害防制條例
【裁判全文】
最高法院刑事判決            九十九年度台上字第六八八六號
上  訴  人  甲○○
            丁○○
            丙○○
上 列一 人
選任辯護人  陳煜昇律師
上  訴  人  乙○○  女民國○○年○月○○日生
                    身分證統一編號：Ｚ000000000
                    住台灣省高雄縣鳳山市○○路281號10樓
                    （在押）
上列上訴人等因違反毒品危害防制條例案件，不服台灣高等法院
高雄分院中華民國九十九年七月二十九日第二審判決（九十九年
度上訴字第八四三號，起訴案號：台灣高雄地方法院檢察署九十
八年度偵字第二六四一一、二七七三五、二八五八四、三一五九
七、三一八九一、三二八一六號），提起上訴，本院判決如下：
    主  文
原判決關於丁○○、丙○○及甲○○販賣第一級毒品部分均撤銷
，發回台灣高等法院高雄分院。
其他上訴駁回。
    理  由
一、撤銷（丁○○、丙○○及甲○○販賣第一級毒品）部分
本件原判決認定上訴人甲○○、丁○○、丙○○與乙○○（另行
駁回，詳後述）均知海洛因為第一級毒品，未經許可，不得非法
持有、販賣，竟均基於營利犯意，甲○○自民國九十八年六月間
起，以提供報酬及無償提供海洛因為誘因，吸收人力組成販賣海
洛因集團，即自九十六年六月七日起至九十六年八月二十八日止
，僱用丁○○擔任交付海洛因予買家之工作，每日提供價值各新
台幣（下同）一千元之海洛因二包給丁○○為報酬，至九十六年
八月二十八日，甲○○認丁○○販賣海洛因之帳目不清，停止僱
用，丁○○始退出該集團（甲○○轉讓海洛因予丁○○部分，檢
察官並未起訴）。乙○○自九十六年六月二十一日起，亦受甲○
○僱用，共同販賣海洛因，由丁○○開車，乙○○下車交付毒品
予購毒者，丁○○離開後，由乙○○負責接電話及交付毒品，甲
○○每日給付乙○○海洛因一包及一千元為報酬。丙○○自九十
六年六月十四日起受甲○○僱用，負責向上游拿取及稀釋、分裝
海洛因，於丁○○離開後，擔任送交海洛因之工作，甲○○每日
給付丙○○海洛因一包及一千三百元為報酬（甲○○轉讓毒品予
乙○○、丙○○部分另行駁回，詳後述）。甲○○則負責向綽號
「同學」者買入海洛因，並承租高雄縣大寮鄉○○○路二七三號
房屋以藏放、分裝海洛因，且提供其所有如原判決附表十之物以
分裝海洛因，及提供如原判決附表十一之行動電話給丁○○等人
，供客戶購買毒品聯絡之用。甲○○、丁○○、丙○○與乙○○
等人，遂分別自參與該集團之日起，共同基於營利犯意，於原判
決附表一之時間、地點，販賣海洛因予原判決附表一之人。至九
十八年九月三日，經警查獲等情。因而維持第一審論處甲○○共
同販賣第一級毒品，七十九罪刑，丁○○共同販賣第一級毒品，
七十一罪刑（均累犯），丙○○共同販賣第一級毒品，七十八罪
刑，駁回丁○○、丙○○及甲○○販賣第一級毒品部分在第二審
之上訴。固非無見。
惟查：(一)、刑法上之販賣，以行為人有營利之目的（意思）而販
入或賣出，或二者兼而有之者為構成要件。故行為人有無此營利
意思之目的條件，自應於事實欄內詳為記載，然後於理由內說明
其憑以認定之證據，始為合法。原判決事實認定甲○○、丁○○
、丙○○多次基於營利犯意販賣海洛因，但理由欄未記載憑何證
據認定彼三人有營利之目的及認定之理由，即難認適法。(二)、原
判決認定甲○○自「九十八年六月」間起提供金錢或海洛因為報
酬，吸收丁○○、丙○○、乙○○一起販賣海洛因，又認定丁○
○自「九十六年六月七日」起，丙○○自「九十六年六月十四日
」起參與販賣犯行，且原判決附表一記載其犯罪時間自「九十八
年六月起至九十八年九月」止，顯不相一致，有理由矛盾之違失
。依卷內資料，丁○○於九十六年三月二日入獄執行有期徒刑，
至九十六年七月十六日因減刑而執行完畢出獄，何能自九十六年
六月七日起參與本件犯罪？本件實情為何？攸關甲○○、丁○○
、丙○○各次犯罪之成立及犯罪之次數，原審未予調查審明，即
行判決，亦有可議。(三)、原判決事實認定丁○○於九十六（九十
八）年八月二十八日被甲○○解僱，始退出該販毒集團，丁○○
離開該集團後，由丙○○擔任送交海洛因之工作等情，並於原判
決附表一編號7 記載：九十六（九十八）年八月二十九日許金發
打電話欲購買海洛因，由丙○○開車到場交付毒品等情（見原判
決第十五頁），亦即原判決認定其附表一編號7 之犯罪係甲○○
、丙○○、乙○○等三人所犯，丁○○未參與此次犯罪，詎竟宣
告丁○○犯原判決附表一編號7 之罪刑（見原判決第三十頁），
顯有理由矛盾之違法。甲○○、丁○○、丙○○上訴意旨指摘原
判決不當，非無理由，應認原判決關於丁○○、丙○○及甲○○
販賣第一級毒品部分，均有撤銷發回更審之原因。
二、駁回（乙○○部分及甲○○轉讓第一級毒品）部分
(一)、甲○○轉讓第一級毒品部分
查第三審上訴書狀，應述上訴之理由，其未述者，得於提起
上訴後十日內補提理由書於原審法院，已逾上述期間，而於第三
審法院未判決前仍未提出上訴理由書狀者，第三審法院應以判決
駁回之，刑事訴訟法第三百八十二條第一項、第三百九十五條後
段規定甚明。甲○○轉讓第一級毒品部分，不服原審判決，於九
十九年八月十八日提起上訴，並未述理由，迄今逾期已久，於
本院未判決前仍未提出，依上開規定，其此部分之上訴自非合法
，應予駁回。
(二)、乙○○部分
按刑事訴訟法第三百七十七條規定，上訴於第三審法院，非以判
決違背法令為理由，不得為之。是提起第三審上訴，應以原判決
違背法令為理由，係屬法定要件。如果上訴理由書狀並未依據卷
內訴訟資料，具體指摘原判決不適用何種法則或如何適用不當，
或所指摘原判決違法情事，顯與法律規定得為第三審上訴理由之
違法情形，不相適合時，均應認其上訴為違背法律上之程式，予
以駁回。乙○○上訴意旨僅以其於製作警詢筆錄時，因毒癮發作
，未經思及協助販毒之嚴重後果，即回應警員詢問，請諒察其因
貪圖一時方便及小利，即接受成為販賣集團之車手與案程度等
情狀，給予上訴之機會云云，為唯一理由，而於原判決維持第一
審論處其共同販賣第一級毒品，七十七罪刑（均處有期徒刑），
如何違背法令，並無一語及，自屬違背法律上之程式，應予駁
回。
據上論結，應依刑事訴訟法第三百九十七條、第四百零一條、第
三百九十五條，判決如主文。
中    華    民    國  九十九  年   十一   月    四    日
                      最高法院刑事第十三庭
                          審判長法官  賴  忠  星  
                                法官  呂  丹  玉  
                                法官  吳      燦  
                                法官  蔡  名  曜  
                                法官  葉  麗  霞  
本件正本證明與原本無異
                                      書  記  官  
中    華    民    國  九十九  年   十一   月    十    日
                                                       s

司法院資訊處製作；財團法人民間司法改革基金會備份。
